【裁判字號】    99,訴,778
【裁判日期】    991119
【裁判案由】    確認所有權存在
【裁判全文】
臺灣桃園地方法院民事判決               99年度訴字第778號
原      告  張正澤
訴訟代理人  巫宗翰律師
複代理人    劉軒君
被      告  林幸夫
            林謝雲英
共      同
訴訟代理人  林秀卿
上列當事人間請求確認所有權存在事件，於民國99年10月19日言
詞辯論終結，本院判決如下：
    主  文
確認原告對坐落桃園縣桃園市○○段1000地號土地，面積2118.0
7 平方公尺，應有部分1 萬分之45，及其上建物即門牌號碼為桃
園縣桃園市○○○街39號8 樓建物【桃園縣桃園市○○段2068建
號，含附屬物：陽台（共用部分：同市○○段2150建號、面積：
332.8 平方公尺、權利範圍：1 萬分之259 、共用部分：龍祥段
2154建號、面積：4393.61 平方公尺、權利範圍：1 萬分之26）
】之不動產所有權存在。
訴訟費用由被告負擔。
    事實及理由
壹、程序方面：
    按民事訴訟法第247 條所謂即受確認判決之法律上利益，係
    指因法律關係之存否不明確，致原告在私法上地位有受侵害
    之危險，而此項危險得以對於被告之確認判決除去之者而言
    ，故確認法律關係成立或不成立之訴，苟具備前開要件，即
    得謂有即受確認判決之法律上利益（最高法院42年台上字第
    1031號判例參照）。查本件原告主張：坐落桃園縣桃園市○
    ○段1000地號土地，面積2118.07 平方公尺，應有部分1萬
    分之45，及其上建物即門牌號碼為桃園縣桃園市○○○街39
    號8 樓【桃園縣桃園市○○段2068建號，含附屬物：陽台（
    共用部分：龍祥段2150建號、面積：332.8 平方公尺、權利
    範圍：1 萬分之259 、共用部分：龍祥段2154建號、面積：
    4393.61 平方公尺、權利範圍：1 萬分之26）】之不動產（
    以下簡稱系爭不動產）為原告所有，僅借名登記於訴外人林
    素玲所有，惟訴外人林素玲過世之後，其繼承人即被告等不
    願配合辦理相關移轉登記事宜等語，是系爭不動產所有權之
    歸屬為何即有爭執，已致原告在法律上之地位及權利有不安
    之狀態存在，而此種狀態得以本件確認判決予以除去，揆諸
    前開說明，原告提起本件確認之訴即有受確認判決之法律上
    利益，合先敘明。
貳、實體方面：
一、原告起訴主張：
    (一)緣原告與被告林幸夫、林謝雲英之女林素玲於民國96年6
      月9 日結婚；婚前原告於90年7 月6 日以新臺幣（下同）
      230 萬元購買系爭不動產，而借名登記於訴外人林素玲之
      名下，並由原告擔任借款人向合作金庫商業銀行股份有限
      公司設定最高限額抵押權240 萬元。上開不動產之頭期款
      及銀行分期貸款、利息均由原告繳納，是上開不動產之實
      際所有權人應為原告。
    (二)嗣林素玲不幸於98年1 月29日因病往生，原告與林素玲間
      就系爭不動產之借名登記之委任關係，因而消滅；此外，
      系爭不動產確係原告完全所有，本不應列入林素玲遺產而
      為分配，是原告委託巫宗翰律師以99年3 月17日（99）律
      翰字第0990317 號律師函，向林素玲之繼承人即被告林幸
      夫、林謝雲英，主張類推適用民法第549 條第1 係規定：
      「當事人之任何一方，得隨時終止委任契約。」之規定，
      終止原告與林素玲之間就上開不動產之借名契約。
    (三)綜上所述，爰依法提起本件訴訟，並聲明：如主文第1 項
      所示。
二、被告於本院審理期間到庭陳稱：其同意原告之請求等語。
三、本院之判斷：
    (一)經查，原告主張之上開事實，有卷附戶籍謄本、系爭不動
      產之土地及建物登記謄本、律師函、財政府臺灣省北區國
      稅局遺產稅免稅證明各1 份可稽（見本院卷第10頁至第16
      頁），而被告對於原告主張之事實並不爭執，故原告此部
      分之主張自堪信為真實。
    (二)按委任關係，因當事人一方死亡而消滅，民法第550 條前
      段定有明文；又借名登記契約，係以當事人間之信任關係
      為基礎，其性質與委任關係類似，自可類推適用民法第55
      0 條規定，借名登記契約關係因當事人一方死亡而消滅，
      其理自明。原告與訴外人林素玲既就系爭不動產成立借名
      登記契約，將原告所有之系爭不動產借名登記於林素玲之
      名下，嗣林素玲於98年1 月29日死亡，則原告與林素玲間
      就系爭不動產之借名登記契約因而消滅。從而，原告據此
      起訴主張系爭不動產為其所有，並為如主文第1 項所示之
      請求，為有理由，應予准許。
據上論結，本件原告之訴為有理由，依民事訴訟法第78條、第85
條第1 項，判決如主文。
中    華    民    國    99    年    11    月    19    日
                  民事第三庭    法  官  陳心婷
以上正本係照原本作成
如對本判決上訴，須於判決送達後20日內向本院提出上訴狀。如
委任律師提起上訴者，應一併繳納上訴審裁判費。
中    華    民    國    99    年    11    月    19    日
                                書記官  林君燕

司法院資訊處製作；財團法人民間司法改革基金會備份。
